【裁判字號】    89,重上,72
【裁判日期】    890815
【裁判案由】    清償借款
【裁判全文】
臺灣高等法院高雄分院民事判決  八十九年度重上字第七二號
      上  訴  人    丁○○
                              .
      兼訴訟代理人  乙○○    .
      兼複代理人    丙○○    .
      上  訴  人    壬○○    .
                    巨多貿易有限公司          住高雄市○鎮區○○街九一號
      兼法定代理人  戊○○    .
      上  訴  人    甲○○    .
      右  三  人
      訴訟代理人    丙○○    .
                              .
      被  上訴人    玉山商業銀行股份有限公司  設台北市○○街○段七七號
      法定代理人    己○○                    住台北市○○街○段七七號
      訴訟代理人    庚○○    .
                    辛○○    .
右當事人間請求清償借款事件，上訴人對於中華民國八十九年四月十二日臺灣高雄地
方法院八十九年重訴字第一一一號第一審判決提起上訴，本院判決如左：
      主      文
上訴駁回。
第二審訴訟費用由上訴人連帶負擔。
      事      實
甲、上訴人方面：
一、聲明：求為判決：(一)原判決廢棄。(二)被上訴人在第一審之訴及假執行之聲請均駁
    回。
二、陳述：除與原判決記載相同，茲予引用外，補稱：
  (一)連帶保證書上之主債務人欄、債務金額等皆為空白，印章並非親自蓋章。上訴人
    也未在本票及借據上簽名，印章也不是上訴人蓋的，上訴人以為是替泰園貿易有
    限公司續保，銀行方面也未告訴上訴人主債務人已變更為巨多貿易有限公司。
  (二)授信約定書之第十五條，上訴人並無在上面圈寫，而是銀行人員自行主張所勾選
    出項目，被上訴人以約定書上所留印鑑即生效力，是片面之詞，上訴人並未同意
    該方式辦理銀行業務。
三、證據：除援用原審所提證據外，補提：臺灣高雄地方法院八十九年度雄簡字第五
    五０號民事判決一份，並聲請訊問證人江振興。
乙、被上訴人方面：
一、聲明：求為判決：如主文所示。
二、陳述：除與原判決記載相同，茲予引用外，補稱：
  (一)上訴人等（除丙○○外）陳述：〔八十七年八月四日簽立之連帶保證書，填寫之
    時，主債務人欄及債務金額等俱空白，而不知係為巨多貿易有限公司作保證〕。
    惟查上訴人等並未提出任何證據，以實其說（依民事訴訟法第二七七條之規定，
    當事人主張有利於己之事實者，就其事實有舉證之責任），蓋擔任連帶保證人事
    涉保證人財產上權益重大，保證人（即上訴人等），於簽訂連帶保證契約時，自
    要審慎，其當時如認為不當即應提出意見，而豈可以債務發生逾期時，而作不符
    事實之陳述，顯與常理有違；又查上訴人丙○○庭詢時稱，〔上訴人甲○○、戊
    ○○係一併去被上訴人銀行簽立連帶保證書〕，茲戊○○係巨多貿易有限公司負
    責人，甲○○係戊○○之妻，其為自己經營公司之借款保證豈有不知之理，另上
    訴人丁○○及乙○○（戊○○之女兒）、壬○○等簽立在其後，豈有不知為巨多
    貿易有限公司作保證之理。
  (二)又上訴人壬○○既稱，本案借款係原由泰園公司所借，而後換單再以巨多公司改
    借同一債務。而以明知新債務已還清舊債務，而故意以承認僅保證舊債務（泰園
    公司），而不承認新債務（巨多公司），以為逃避。本案借款之各項約據等，於
    原審時均由上訴人辨識確認簽名、印章為真正，已無法使其再辯解；又假設其辯
    稱僅承認舊債務而不承認新債務，於法亦不影響上訴人壬○○在本案借款之連帶
    保證債務，爰依民法第三二０條之規定：因清償債務而對於債權人負擔新債務者
    ，除當事人另有意思表示外，若新債務不履行時，舊債務仍不消滅。而查上訴人
    於本案借款八十七年八月六日貸放之前，均未有其他意思表示，其自圓其說之意
    圖，法仍難容，其說是真是假，亦均不影響本案借款之連帶保證債務。
  (三)上訴人壬○○八十九年五月五日上訴狀稱：〔授信約定書之相關條款，並未經其
    勾選，授信約定書上所留印鑑於八十六年七月二十五日簽立授信約定書，事後不
    久即告遺失〕。惟查事實，上訴人壬○○所稱，如前述相同，並未提出任何證據
    ，以實其說；又八十九年七月十七日庭詢中，其壬○○均自稱：〔印章於銀行需
    要時，才臨時將印章交付丙○○使用。〕一審中亦陳述：〔為巨多公司連帶保證
    ，係保證人等（含壬○○）將印鑑交予丙○○：：云云〕，惟查上訴人壬○○為
    巨多公司保證簽立連帶保證書時係於八十七年八月四日，與其所述八十六年七月
    二十五日後不久即將印章遺失，明顯相左，其自圓其說已不攻而破（依經驗法則
    及論理法則，其上訴人等虛偽之表示，足以證明上訴人等均已明知，其共同為巨
    多貿易有限公司之借款保證）。
三、證據：援用原審所提證據。
      理      由
一、本件上訴人丁○○、乙○○、壬○○對於原審命連帶給付之判決，提起上訴，主
    張八十七年八月四日連帶保證書，被上訴人交予上訴人填寫時，其上主債務人欄
    、債務金額等皆為空白，顯非基於個人關係之抗辯，對於上訴人各人即屬必須合
    一確定，爰併列其餘上訴人為上訴人，合先明。
二、本件被上訴人起訴主張：上訴人巨多公司，於八十七年八月六日與伊訂立金額共
    一千萬元之消費借貸契約，以其餘上訴人戊○○、甲○○、乙○○、丁○○、壬
    ○○五人為連帶保證人，約定借款期間自同日起至八十八年八月六日止，利息則
    自借款日起按伊銀行基本放款利率，其中七百萬元部分加碼週年利率百分之一．
    ０四計算，其中三百萬元部分加碼週年利率百分之一．二七計算，按月計付，並
    同意隨伊銀行基本放款利率變動而同時調整；貸放後之加減碼年息，並同意依照
    伊銀行放款利率加減碼標準，每六個月檢討調整一次；逾期付息或到期未履行債
    務時，自逾期之日起，逾期在六個月以內者，另按約定利率百分之十，逾期超過
    六個月部分，另按約定利率百分之二十計付違約金。又上訴人戊○○、甲○○、
    乙○○、丁○○、壬○○、丙○○六人均於八十七年八月四日另與伊訂立連帶保
    證契約，約定以本金一千二百萬元為限額，連帶保證伊所持有主債務人巨多公司
    於現在（包括改組前）及將來所簽章之付款、承兌、背書或保證之票據、借據、
    契約及其他一切債務憑證，保證人願與主債務人（即巨多公司）負連帶償還責任
    。上訴人巨多公司於上開債務到期後，屢經催討仍未能清債，爰依伊與上訴人巨
    多公司、戊○○、甲○○、乙○○、丁○○、壬○○間消費借貸契約、連帶保證
    約定，及伊與上訴人戊○○、甲○○、乙○○、丁○○、壬○○、丙○○六人間
    連帶保證契約等情，求為命上訴人連帶給付如原判決主文所示本金一千萬元及利
    息、違約金之判決。
三、上訴人則以：八十七年八月六日之借據及本票上印文雖為真正，但除主債務人上
    訴人巨多公司外，借據上連帶保證人及本票發票人部分均非其餘上訴人親自簽名
    蓋印，而係伊等將印鑑交予上訴人丙○○，由丙○○擅自交予被上訴人銀行承辦
    員江振興在本件借據、本票上蓋用，故上訴人戊○○、甲○○、乙○○、丁○○
    、壬○○五人並無擔任巨多公司本件借款連帶保證人之意思。至於八十七年八月
    四日連帶保證書，被上訴人交予上訴人戊○○等人填寫時，其上主債務人欄、債
    務金額等皆為空白，除上訴人丙○○外，其餘上訴人戊○○、甲○○、乙○○、
    丁○○、壬○○簽章時並不知悉係為巨多公司保證，而誤認仍係為泰園公司保證
    。又上訴人巨多公司繳息正常，被上訴人竟不續借款項，或先就抵押物拍賣清償
    ，逕行請求伊等連帶清償，顯不合理等語，資為抗辯。
四、本件被上訴人主張之事實，業據提出借據、本票、連帶保證書、授信約定書、交
    易明細查詢單為證（見原審卷五至二一頁）；上訴人對於授信約定書與連帶保證
    書上簽章、借據與本票上印鑑及巨多公司借款金額均不爭執，惟以前揭情詞置辯
    ，經查：
（一）本件八十七年八月四日連帶保證書上上訴人戊○○、甲○○、乙○○、丁○○
      、壬○○、丙○○六人之簽章均為真正，此經前開上訴人六人當庭辨識無訛，
      雖上訴人戊○○、甲○○、乙○○、丁○○、壬○○五人一再辯稱連帶保證書
      交予上訴人等人填寫時，其上主債務人欄、債務金額等俱為空白，除上訴人丙
      ○○外，其餘上訴人簽章時並不知悉係為上訴人巨多公司保證，而誤認仍係為
      第三人泰園公司保證云云，惟並未提出任何證據以實其說，且為被上訴人所否
      認；蓋擔任連帶保證人事涉保證人財產上權益重大，保證人於簽訂連帶保證契
      約時，要極審慎，衡情當無可能任意在空白連帶保證書上簽章、致需與不確定
      第三人連帶清償不確定金額債務之理，是上訴人戊○○、甲○○、乙○○、丁
      ○○、壬○○、丙○○所辯，顯與常情有違；縱認上訴人戊○○等人簽章當時
      主債務人欄、金額為空白，亦堪認上訴人戊○○等人有授權被上訴人填寫主債
      務人巨多貿易有限公司及金額，否則上訴人戊○○等人何以不要求被上訴人將
      主債務人及金額填寫完竣後，渠等再簽章，是上訴人戊○○等人上開辯解，委
      無可採。上訴人聲請訊問證人江振興，本院認事證明確，已無必要，併此明
      。
（二）按保證人與債權人約定就債權人與主債務人間所生一定債之關係範圍內之不特
      定債務，預定最高限額，由保證人保證之契約，是為最高限額保證，此種保證
      契約如定有期間，在該期間內所生約定範圍內之債務，不逾最高限額者，均為
      保證契約效力所及，如未定期間，保證契約在未經保證人依民法第七百五十四
      條規定終止或有其他消滅原因以前，所生約定範圍內之債務，亦同；故在該保
      證契約有效期間內，已發生約定範圍內之債務，縱因清償或其他事由而減少或
      消滅，該保證契約依然有效，嗣後所生約定範圍內之債務，於不逾最高限額者
      ，債權人仍得請求保證人履行保證責任，最高法院七十七年臺上字第九四三號
      著有判例可資參照。本件上訴人巨多公司於八十七年八月六日向被上訴人借款
      共計一千萬元，至八十八年八月六日借款期限屆滿，仍未清償，已經上訴人巨
      多公司自承明確，且有借據、本票、交易明細查詢單在卷可考，借據、本票上
      上訴人公司簽章均為真正，復為兩造所不爭，自堪信為真實；而上訴人戊○○
      、甲○○、乙○○、丁○○、壬○○、丙○○與被上訴人訂有連帶保證契約，
      約定在本金一千二百萬元範圍內，連帶保證被上訴人所持有主債務人巨多公司
      於現在（包括改組前）及將來所簽章之付款、承兌、背書或保證之票據、借據
      、契約及其他一切債務憑證，保證人願與主債務人（即巨多公司）負連帶償還
      責任，已如前述，揆諸上揭說明，本件應為最高限額保證，主債務人巨多公司
      債務總額既僅一千萬元，在約定之最高限額一千二百萬元範圍內，上訴人戊○
      ○、甲○○、乙○○、丁○○、壬○○、丙○○六人依約自應與主債務人上訴
      人巨多公司連帶負清償之責。至臺灣高雄地方法院八十九年度雄簡字第五五０
      號民事判決確認系爭本票三百萬元債權不存在，及上訴人戊○○等人辯稱並未
      在本件借款之借據、本票上親自簽章，及伊等並未在授信約定書上勾選云云，
      縱認屬實，均不影響上訴人戊○○六人連帶保證人之責。
五、末查，上訴人另辯稱被上訴人在上訴人巨多公司按期繳息之情形下，竟不續借款
    項，或先就抵押物拍賣清償，而請求上訴人連帶清償，顯不合理云云，然本件借
    款既於八十八年八月六日屆滿，有借據、本票附卷可稽，且為兩造所不爭，則債
    權人於借款到期後不續借、請求清償，於法自無不合；上訴人與被上訴人簽訂之
    授信契約書上，復已明文約定「立約人所保證之債務，如主債務人未依約履行，
    立約人當即負責，立即如數付清並同意拋棄先訴抗辯權，被上訴人無須先就擔保
    物受償，得逕向立約人求償」，該授信約定書並均為上訴人巨多公司、戊○○、
    甲○○、乙○○、丁○○、壬○○五人所親自簽訂，前已述及，是被上訴人自得
    於借款到期後，請求上訴人連帶清償，無庸先拍賣抵押物取償，上訴人所辯，俱
    不足採。
六、綜上所述，被上訴人依消費借貸契約及連帶保證契約，請求上訴人七人連帶清償
    借款一千萬元及約定之利息、違約金，為有理由，應予准許。原審為上訴人敗訴
    之判決，並依聲請為假執行之宣告，並無不合。上訴意旨，仍執陳詞指摘原判決
    不當，求予廢棄改判，為無理由，應予駁回。
七、據上論結，本件上訴為無理由，依民事訴訟法第四百四十九條第一項、第八十五
    條第二項，判決如主文。
中      華      民      國    八十九    年      八      月     十五     日
                                      臺灣高等法院高雄分院民事第四庭
~B1審判長法官  王錦村
~B2法      官  許明進
~B3法      官  曾錦昌
右為正本係照原本作成。
如對本判決上訴，須於判決送達後二十日內向本院提出上訴狀，未表明上訴理由者，
，應於上訴後二十日內向本院提出理由書（均須按他造當事人之人數附繕本）。上訴
時應提出委任律師或具有律師資格之人之委任狀，並依附註條文規定辦理。
中      華      民      國    八十九    年      八      月     十九     日
~B法院書記官  施耀程
附註：
民事訴訟法第四百六十六條之一：
對於第二審判決上訴，上訴人應委任律師為訴訟代理人，但上訴人或其法定代理人具
有律師資格者，不在此限。
上訴人之配偶、三親等內之血親、二親等內之姻親，或上訴人為法人、中央或地方機
關時，其所屬專任人員具有律師資格並經法院認為適當者，亦得為第三審訴訟代理人。
第一項但書及第二項情形，應於提起上訴或委任時釋明之。
                                                                        Ｋ


司法院資訊處製作；財團法人民間司法改革基金會備份。
